【裁判字號】    97,訴,1554
【裁判日期】    970528
【裁判案由】    期貨交易法等
【裁判全文】
臺灣板橋地方法院刑事判決              97年度訴字第1554號
公  訴  人  臺灣板橋地方法院檢察署檢察官
被      告  乙○○
選任辯護人  何春源律師
上列被告因違反期貨交易法等案件，經檢察官提起公訴（97年度
調偵字第119號），本院依簡式審判程序，判決如下：
    主  文
乙○○犯期貨交易法第一百十二條第五條之非法經營期貨經理事
業罪，處有期徒刑柒月；又犯證券投資信託及顧問法第一百零七
條第一款之非法經營全權委託投資業務罪，處有期徒刑柒月，應
執行有期徒刑壹年。緩刑年。
    事  實
一、乙○○係喜臨實業股份有限公司（址設於臺北市大安區○○
    ○路○段二百三十五號十一樓，下稱喜臨公司）之實際負責
    人，詎其明知喜臨公司並未經主管機關許可經營證券投資顧
    問業務、全權委託投資業務（俗稱代客操作、代操）及期貨
    經理事業、全權委託從事期貨交易行為，不得為前開行為，
    竟基於經營證券投資顧問業務、全權委託投資業務及期貨經
    理事業、全權委託從事期貨交易行為之犯意，於民國九十五
    年十月二十七日，在臺北縣永和市○○○路○段二百四十一
    號十四樓之五，以喜臨公司之名義，與甲○○簽訂股票、期
    貨、選擇權、認購權證代客操作委任契約書，約定由甲○○
    交付投資本金新臺幣（下同）四十萬元予乙○○，並全權委
    託乙○○代為進行股票、期貨、選擇權、認購權證之投資交
    易行為，乙○○則承諾給予甲○○保證獲利額度為委託金額
    之百分之五，並向甲○○收取保證金及代操費用數額為委託
    金額之百分之一作為報酬，甲○○遂於同年十月三十一日匯
    款四十萬元至其在國泰世華商業銀行南門分行所開立、帳號
    000000000000之帳戶中作為投資本金，並匯款
    四千元至乙○○在中國信託商業銀行大安分行所開立、帳號
    000000000000之帳戶中作為保證金及代操費用
    ，嗣甲○○意欲加碼投資，雙方遂於同年十一月二十一日重
    新簽訂上開契約，將投資本金提高為一百五十萬元，保證獲
    利額度提高為委託金額之百分之十四，保證金及代操費用數
    額提高為委託金額之百分之二點五，甲○○再分別於同年十
    一月二十三日、三十日匯款五十萬元、六十萬元至其之前開
    帳戶中作為投資本金，並於同年十一月三十日匯款三萬三千
    五百元（起訴書誤繕為三十三萬五千元，業經到庭檢察官當
    庭修正）至乙○○之前開帳戶中作為保證金及代操費用，乙
    ○○即自同年十月三十一日起至九十六年六月五日止，陸續
    為甲○○進行股票、期貨、選擇權之投資交易行為，以此方
    式經營證券投資顧問業務、全權委託投資業務及期貨經理事
    業、全權委託從事期貨交易行為。
二、案經甲○○訴由臺灣板橋地方法院檢察署檢察官偵查後起訴
    ，於準備程序進行中乙○○就被訴事實為有罪之陳述，經告
    知簡式審判程序之旨，並聽取各當事人之意見後，本院合議
    庭裁定由受命法官以簡式審判程序審理。
    理  由
一、按期貨交易、證券投資信託及顧問業務有高度之專業性與風
    險性，關係期貨交易人、投資人權益與整體經濟發展甚鉅。
    依期貨交易法第八十二條第一項之規定，期貨服務事業分為
    期貨信託事業、期貨經理事業、期貨顧問事業及其他期貨服
    務事業，而觀期貨交易主管機關行政院金融監督管理委員會
    訂頒「期貨經理事業管理規則」第二條第一款規定，期貨經
    理事業得經營之業務為「一、接受特定人委任從事全權委託
    期貨交易業務。二、其他經行政院金融監督管理委員會核准
    之有關業務。」期貨交易法上述規定之「期貨經理事業」，
    自係指接受特定人之委任，從事全權委託期貨交易業務者而
    言；又所稱「全權委託期貨交易業務」，則係指「期貨經理
    事業受特定人委任，對委任人之委託交易資金，就有關期貨
    交易為分析、判斷，並基於該分析判斷，為委任人執行期貨
    交易之業務。」同規則第三條亦有明文。又按證券投資信託
    及顧問法第四條第一項之規定，證券投資顧問，指直接或間
    接自委任人或第三人取得報酬，對有價證券、證券相關商品
    或其他經主管機關核准項目之投資或交易有關事項，提供分
    析意見或推介建議；同條第三項規定，證券投資顧問事業經
    營之業務種類為：「一、證券投資顧問業務。二、全權委託
    投資業務。三、其他經主管機關核准之有關業務。」是被告
    與告訴人甲○○簽訂股票、期貨、選擇權、認購權證代客操
    作委任契約書，約定由甲○○交付投資本金四十萬元予被告
    ，並全權委託被告代為進行股票、期貨、選擇權、認購權證
    之投資交易行為，自屬上開投資顧問業務、全權委託投資業
    務及期貨經理事業、全權委託從事期貨交易行為。
二、訊據被告乙○○對前揭犯罪事實於本院審理時自白不諱，核
    與證人即告訴人甲○○於偵查時證述之情節互核相符，並有
    股票、期貨、選擇權、認購權證代客操作委任契約書二份、
    兆豐證券股份有限公司有價證券買賣對帳單六紙、期貨交易
    人對帳單五十二紙、公司登記資料查詢、營利事業登記證各
    一紙、績效表一張在卷可資佐證，足認被告前揭自白與事實
    相符，堪予採信。本案事證明確，被告犯行堪以認定，自應
    依法論科。
三、核被告所為，係犯證券投資信託及顧問法第一百零七條第一
    款之非法經營全權委託投資業務罪及期貨交易法第一百十二
    條條第五款之非法經營期貨經理事業罪。被告自九十五年十
    月三十一日起至九十六年六月五日止多次分別為甲○○進行
    股票、期貨、選擇權之投資交易行為，其本質上有職業性、
    營業性及常習性之意涵，均屬集合犯，各論以一罪為已足。
    被告所犯上開二罪間，犯意各別，行為互異，應分論併罰。
    爰分別審酌被告私自招攬客戶並代客操作衍生性金融商品，
    未符合國家金融控管政策，投資人因而需承擔相當風險，對
    建立金融期貨交易市場秩序造成一定影響，應予非難，及其
    下單交易數量、並無前科之素行、犯罪之動機、目的、手段
    、所生之危害、智識程度、並非以詐騙手段收取不當利益，
    及犯罪後自知事證明確而坦承犯行，嗣後並積極尋求與投資
    人和解並進行賠償之態度等一切情狀，分別量處如主文所示
    之刑，並定其應執行之刑，以示警懲。至犯罪行為之一部或
    其犯罪結果在中華民國九十六年四月二十五日以後，不得適
    用中華民國九十六年罪犯減刑條例減刑（司法院院解字第三
    五四○號解釋、最高法院七十年臺非字第一三五號判例參照
    ）。是本案被告上開二罪之犯罪時間係自九十五年十月三十
    一日起至九十六年六月五日止，且均為集合犯，自不得依中
    華民國九十六年罪犯減刑條例第二條第一項第三款之規定減
    刑，附此敘明。末查被告未曾受有期徒刑以上刑之宣告，有
    臺灣高等法院前案紀錄表一份附卷可憑，經此罪刑宣告，當
    知警惕，應無再犯之虞，本院認所宣告之刑以暫不執行為適
    當，併予宣告緩刑三年，以啟自新，並觀後效。
據上論斷，應依刑事訴訟法第273之1第1項、第299條第項前段，
期貨交易法第112條第5款，證券投資信託顧問法第107條第1款，
刑法第11條前段、第51條第5款、第74條第1項第1款，判決如主
文。
本案經檢察官靳開聖到庭執行職務
中    華    民    國    97    年    5     月    28    日
                  刑事第三庭    法  官  王偉光
上列正本證明與原本無異。
如不服本判決應於送達後十日內檢附理由向本院提出上訴狀
                                書記官  陳宥伶
中    華    民    國    97    年    5     月    28    日
附錄本案論罪科刑法條全文
證券投資信託及顧問法第一百零七條
有下列情事之一者，處五年以下有期徒刑，併科新臺幣一百萬元
以上五千萬元以下罰金：
一、未經主管機關許可，經營證券投資信託業務、證券投資顧問
    業務、全權委託投資業務或其他應經主管機關核准之業務。
二、違反第十六條第一項規定，在中華民國境內從事或代理募集
    、銷售境外基金。
期貨交易法第一百十二條
有下列情事之一者，處七年以下有期徒刑，得併科新臺幣三百萬
元以下罰金：
一  未經許可，擅自經營期貨交易所或期貨交易所業務者。
二  未經許可，擅自經營期貨結算機構者。
三  違反第五十六條第一項之規定者。
四  未經許可，擅自經營槓桿交易商者。
五  未經許可，擅自經營期貨信託事業、期貨經理事業、期貨顧
    問事業或其他期貨服務事業者。
六  期貨信託事業違反第八十四條第一項規定募集期貨信託基金者
    。
七  違反第一百零六條、第一百零七條或第一百零八條第一項之規
    定者。


司法院資訊處製作；財團法人民間司法改革基金會備份。
